【裁判字號】    97,台上,1305
【裁判日期】    970619
【裁判案由】    侵權行為損害賠償
【裁判全文】
最高法院民事判決            九十七年度台上字第一三０五號
上  訴  人  乙 ○ ○
訴訟代理人  陳 傳 中律師
被 上訴 人  甲 ○ ○
法定代理人  丙 ○ ○
            丁○○○
上列當事人間請求侵權行為損害賠償事件，上訴人對於中華民國
九十七年一月二十四日台灣高等法院判決（九十五年度重訴字第
五０號），提起上訴，本院判決如下：
    主  文
原判決關於命上訴人給付及該訴訟費用部分廢棄，發回台灣高等
法院。
    理  由
本件被上訴人主張：伊於民國九十五年一月十七日騎乘車號FRZ
－五０二號機車，行經台北縣永和市○○路四四九號前，遭上訴
人酒後駕駛車號K四－一０七六號自小貨車跨越對向車道正面撞
及，造成伊顱內出血、左脛前骨骨折及外傷性蜘蛛膜下腔出血等
傷害而癱瘓，因此受有喪失勞動能力新台幣（下同）三十七萬五
千九百五十八元及增加生活上之需要三百五十三萬六千八百六十
二元暨精神慰撫金一百二十萬元等損害，合計為五百十一萬二千
八百二十元等情，爰依侵權行為之法律關係，扣除伊已受領之強
制汽車責任保險金一百五十萬元，求為命上訴人給付三百六十一
萬二千八百二十元及自起訴狀繕本送達翌日起計付法定遲延利息
之判決（未繫屬本院者，不予贅述）。
上訴人則以：被上訴人能自行隨意行走、進食，所謂其已癱瘓一
情，並不實在。況安養中心每月費用僅二萬五千元，且事發迄今
，包括此費用在內伊已支付被上訴人八十四萬四千零七十六元，
加上強制汽車責任保險金一百五十萬元，共二百三十四萬四千零
七十六元，縱不足以彌補被上訴人損害，亦應自賠償金額中扣除
。又被上訴人似騎乘於快車道，且因家屬拒絕被上訴人接受積極
治療及未定期拿藥予被上訴人服用，而使病情惡化，對於損害之
發生及擴大與有過失等語，資為抗辯。
原審判命上訴人應給付被上訴人三百六十一萬二千八百二十元本
息，係以：被上訴人主張上訴人於前揭時地，酒後駕駛車牌號碼
K四 －一０七六號自小貨車，跨越對向車道正面撞及被上訴人所
騎乘之車號 FRZ－五０二號機車，致被上訴人受有顱內出血、外
傷性蜘蛛膜下腔出血、硬腦膜下出血、左臀骨移位、左脛前骨骨
折及下排牙齒鬆動等傷害之事實，為上訴人所不爭執，並有呼氣
酒精濃度測定報告表、道路交通事故調查報告表(一)(二)、現場圖、
照片及診斷證明書等件可稽，自堪信為真實。而上訴人並無不能
注意之情事，竟未遵守道路交通安全規則第九十四條第三項、第
九十七條第二款及第一百十四條第二款之規定，致被上訴人在系
爭肇事中受傷，顯有過失，且原審刑事庭亦判處上訴人過失傷害
人致重傷罪刑確定。雖上訴人以被上訴人似騎乘於快車道上，抗
辯被上訴人與有過失，但上訴人酒精濃度超過規定標準駕駛自用
小貨車，違規跨越分向限制線超車時，未注意車前狀況為肇事原
因，至被上訴人駕駛普通重型機車，則無肇事因素，有台灣省台
北縣區車輛行車事故鑑定委員會鑑定意見書及台灣省車輛行車事
故覆議鑑定委員會覆議意見書足憑，上訴人上開所辯，為不可採
。被上訴人受傷既係上訴人過失行為所致，被上訴人自得依民法
第一百八十四條第一項前段、第一百九十三條第一項及第一百九
十五條第一項前段之規定，請求上訴人賠償。茲就被上訴人請求
賠償之項目及金額，分述如下：（一）喪失勞動能力部分：被上
訴人因本件車禍而喪失全部勞動能力，有診斷證明書、國立台灣
大學醫學院附設醫院（下稱台大醫院）第０九五０二０九七八二
號函及台灣板橋地方法院九十五年度禁字第二０五號民事裁定可
證，自屬真實。至上訴人辯稱因被上訴人家屬片面拒絕被上訴人
接受積極治療及未定期拿藥予被上訴人服用，而延誤病情云云，
則未舉證以實其說，為不可採。被上訴人於九十五年一月十七日
發生車禍時，距其六十歲強制退休，尚有二十五個月，按行政院
勞工委員會公告之基本工資每月為一萬五千八百四十元計算，再
依霍夫曼計算法扣除中間利息後，被上訴人喪失勞動能力之金額
為三十七萬五千九百五十八元；（二）增加生活上之需要部分：
被上訴人因日常生活無法自理，而自九十五年四月一日起入住安
養院，斯時其平均餘命尚有二百四十七個月，按每月安養費二萬
零八百五十七元計算，再依霍夫曼計算法扣除中間利息後，被上
訴人增加生活上需要之金額為三百五十三萬六千八百六十二元；
（三）精神慰撫金部分：被上訴人因本件車禍而受有重大難治之
傷害，遺存嚴重失智、無法言語、吞嚥及行動不便、大小便失禁
等，喪失日常生活自理能力，其精神上所受痛苦至鉅，爰審酌兩
造之職業、身分、地位、經濟及其他一切情狀，被上訴人請求賠
償精神慰撫金以一百二十萬元為適當。綜上所述，扣除被上訴人
已受領之強制汽車責任保險金一百五十萬元，其得請求上訴人賠
償之金額合計為三百六十一萬二千八百二十元。從而被上訴人依
侵權行為之法律關係，請求上訴人如數給付並加付法定遲延利息
之判決，於法有據，應予准許等詞，為其判斷之基礎。
惟查上訴人於原審辯稱：事發迄今，伊已支付被上訴人八十四萬
四千零七十六元，加上強制汽車責任保險金一百五十萬元，共二
百三十四萬四千零七十六元，縱不足以彌補被上訴人損害，亦應
自賠償金額中扣除等語，並提出單據為證（原審重訴字卷一００
至一二二頁），而原審除自上訴人應賠償之金額中扣除強制汽車
責任保險金一百五十萬元外，就上訴人上開所辯應自其應賠償之
金額中扣除已支付被上訴人之八十四萬四千零七十六元，未於判
決理由項下說明其取捨之意見，即判命上訴人應給付被上訴人三
百六十一萬二千八百二十元，顯有判決不備理由之違誤。又上訴
人抗辯被上訴人對其病情惡化與有過失一節，已據上訴人於原審
聲請函詢台大醫院、耕莘醫院及台北縣私立溫馨老人養護暨長期
照護中心（同上卷一二八、一二九頁），資為證明。乃原審竟以
上訴人未舉證，而謂其此部分抗辯，不可採取，亦有未當。上訴
論旨，指摘原判決於其不利部分為不當，求予廢棄，非無理由。
據上論結，本件上訴為有理由。依民事訴訟法第四百七十七條第
一項、第四百七十八條第二項，判決如主文。
中    華    民    國  九十七  年    六    月   十九   日
                      最高法院民事第四庭
                          審判長法官  許  朝  雄
                                法官  陳  淑  敏
                                法官  鄭  玉  山
                                法官  吳  麗  女
                                法官  黃  義  豐
      本件正本證明與原本無異
                                      書  記  官
中    華    民    國  九十七  年    七    月    四    日
                                                      V


司法院資訊處製作；財團法人民間司法改革基金會備份。
